【裁判字號】    97,上易,214
【裁判日期】    971119
【裁判案由】    給付租金
【裁判全文】
臺灣高等法院臺南分院民事判決  97年度上易字第214號
上  訴  人  中華太子加油站股份有限公司
法定代理人  乙○○
訴訟代理人  甲○○
被 上訴 人  立昕工業股份有限公司
法定代理人  丙○○
訴訟代理人  蔡淑文  律師
上列當事人間請求給付租金事件，上訴人對於中華民國97年8月
18日臺灣臺南地方法院新市簡易庭97年度新訴字第2號第一審判
決，提起上訴，本院於97年11月6日言詞辯論終結，判決如下：
    主  文
上訴駁回。
第二審訴訟費用由上訴人負擔。
    事實及理由
一、程序方面：
    (一)被上訴人主張本件訴訟程序於第一審係依簡易訴訟程序為
      之，上訴後應由臺灣臺南地方法院合議庭審理，本院並無
      管轄權等語。上訴人則主張本件係請求給付紅利之訴，應
      適用通常訴訟程序，第一審卻依簡易訴訟程序為之，訴訟
      程序顯有重大瑕疵，應發回原法院審理等語。經查，系爭
      訴訟不論係請求給付租金或請求給付紅利，依民事訴訟法
      第427條第2項第8款規定，不問其標的金額或價額一律適
      用簡易程序。原法院於民國97年4月25日審理時，當庭裁
      定由簡易訴訟程序改用通常訴訟程序，並於卷附民事報到
      單上記明「改分新（市簡易庭）訴（字）案號」，兩造均
      無異議，嗣均改依通常訴訟程序之「新訴」字案號提出文
      狀，並進而為本案之言詞辯論，有第一審卷第97頁之被上
      訴人聲請狀，第102頁之上訴人聲請改期狀，及言詞辯論
      筆錄可證。其訴訟程序雖然有誤，惟依民事訴訟法第451
      條之1第1項規定，應適用簡易訴訟程序之事件，第二審法
      院不得以第一審法院行通常訴訟程序而廢棄原判決。其立
      法意旨，在以第一審法院誤將應適用簡易訴訟程序之事件
      ，依較為嚴格之通常訴訟程序而為審判，對於當事人之程
      序之保障並無欠缺，故不應廢棄原判決而發回原法院審理
      ，以達訴訟經濟。故兩造對訴訟程序之爭執，均無理由。
    (二)上訴人主張已在另案依情事變更原則，請求調降兩造間94
      年度及95年度之租金，請求在該調整租金事件判決確定前
      ，裁定停止本件訴訟程序。按訴訟全部或一部之裁判，以
      他訴訟之法律關係是否成立為據者，法院得在他訴訟終結
      前以裁定停止訴訟程序。民事訴法第182條第1項固定有明
      文，惟是否有停止之必要，法院具有裁量權。本件被上訴
      人依租賃合約第二條第二款約定，請求上訴人給付租金補
      貼新台幣（下同）1,424,381元，本件訴訟是否有停止之
      必要，應以是否會對兩造造成無法回復之損害為斷。查兩
      造於90年10月9日訂立系爭租賃合約，期限18年，每月租
      金為20萬元，另租金補貼部分，上訴人僅繳至93年，迄今
      尚有4年未繳，如上訴人另案請求減少租金補貼事件全部
      勝訴，該1,424,381元足可由其後之租金及租金補貼扣抵
      ，上訴人日後無求償無門之疑慮，本件並無停止訴訟之必
      要。
二、本件被上訴人起訴主張：兩造於90年10月9日簽訂土地租賃
    合約，被上訴人將坐落台南市○區○○段2800地號土地出租
    予上訴人做為經營加油站使用。依合約書第2條第2款約定「
    自正式開始營業之日起，每滿一年整，如乙方（即上訴人）
    營業額逾新台幣1億元時，超出部分之營業額，甲方（即被
    上訴人）得分配該款項百分之2.5之租金補貼」。惟上訴人
    94年營業額為125,135,905元，95年營業額為131,839,375元
    ，應給付被上訴人租金補貼分別為628,397元、795,984元，
    合計l,424,381元，被上訴人數度催告，上訴人迄未給付等
    情。求為命上訴人如數給付並加付法定遲延利息之判決。上
    訴人則以：租賃合約第2條第2款係約定上訴人營業額超過1
    億元且有盈餘時，被上訴人得請求分配紅利，故被上訴人於
    上訴人虧損時不得請求分配紅利，上訴人於94及95年度均發
    生虧損，被上訴人不得請求分配紅利，縱認被上訴人請求者
    為租金，上訴人亦得依民法第227條之2規定，請求法院減少
    給付等語，資為抗辯。
三、本件原判決准被上訴人之請求，命上訴人給付被上訴人租金
    補貼l,424,381元及法定遲延利息，上訴人聲明不服，求為
    廢棄原判決，並駁回被上訴人之請求；被上訴人則求為判決
    駁回上訴。
四、被上訴人主張之事實，業據其提出租賃合約書影本一份、統
    一發票影本二紙、94年度及95年度營業人銷售額與稅額申報
    書影本共十二紙為憑，並為上訴人所不爭執，自堪信為真實
    。
五、兩造所爭執者為：(一)被上訴人所得請求者，究為紅利，抑為
    租金補貼？(二)租賃合約第2條第2款之約定，上訴人營業額超
    過1億元時，是否尚須有盈餘，被上訴人始得為請求？(三)上
    訴人得否請求調降租金？經查：
    (一)被上訴人所請求者，究為紅利，抑為租金補貼？
    按租賃合約第2條第2款原約定：自正式開始營業之日起，每
    滿一年整，如乙方（即上訴人）營業額逾新台幣1億元時，
    超出部分之營業額，甲方（即被上訴人）得分配該款項百分
    之2.5之「紅利」。嗣兩造同意將「紅利」二字改為「租金
    補貼」，並各自在更改處蓋章確認，有兩造不爭之租賃合約
    書影本一份、統一發票影本二紙在卷可稽；再參以租賃合約
    長達18年，而且期間內被上訴人不得調漲租金，始有租金補
    貼之合意，故被上訴人所請求者為「租金補貼」，已堪認定
    。至上訴人抗辯租賃合約更改，須經律師見證才具效力等語
    ，核與民法第153條，契約只須當事人間意思表示相互一致
    即可成立之規定不符，並不可採。
    (二)上訴人營業額超過1億元時，是否尚須有盈餘，被上訴人
      始得為請求？
    查租賃合約第2條第2款僅約定營業額逾新台幣1億元時，超
    出部分之營業額，被上訴人得分配該款項百分之2.5之租金
    補貼，並無上訴人虧損時不得請求租金補貼之約定，上訴人
    之抗辯亦不可採。
    (三)上訴人得否請求調降租金？
    按租賃物為不動產者，因其價值之昇降，當事人得聲請法院
    增減其租金。但其租賃定有期限者，不在此限。民法第442
    條定有明文。查系爭租賃合約期限長達18年，而且特別約定
    期間內被上訴人不得調漲租金，顯然兩造在訂約時，已各自
    評估其可能的風險，始有如此約定，不僅為衡平起見，上訴
    人不得請求調降租金，更與民法第442條定有期限之不動產
    租賃，不得聲請法院增減其租金之規定相契合。
六、綜上所述，被上訴人依租賃合約，請求上訴人給付94、95年
    度之租金補貼1,424,381元，及自催告上訴人給付期滿日之
    次日即96年4月28日起至清償日止，按週年利率百分之五計
    算之遲延利息為有理由，應予准許。原判決命上訴人如數給
    付，並無違誤。上訴意旨指摘原判決不當，求予廢棄改判，
    為無理由，應予駁回。
據上論結，本件上訴為無理由，依民事訴訟法第449條第1項、第
78條，判決如主文。
中    華    民    國    97    年    11    月    19    日
                  民事第四庭    審判長法  官  楊鼎章
                                      法  官  王惠一
                                      法  官  張世展
上為正本係照原本作成。
本件不得上訴。
中    華    民    國    97    年    11    月    19    日
                                      書記官  徐瑞清


司法院資訊處製作；財團法人民間司法改革基金會備份。
